臺灣臺中地方法院刑事判決　　　　　　　　　　　　九十一年度訴字第二五八一號
　　公　訴　人　臺灣臺中地方法院檢察署檢察官
　　被　　　告　甲○○
右列被告因毒品危害防制條例案件，經檢察官提起公訴（九十一年度毒偵字第一八六
號），本院判決如左：
    主  文
甲○○施用第一級毒品，處有期徒刑拾月；又施用第二級毒品，處有期徒刑伍月。應
執行有期徒刑壹年貳月。
    事  實
一、甲○○曾於民國八十六年間因煙毒等案件，經臺灣高等法院臺中分院判處有期徒
    刑三年四月，於八十七年六月十一日入監執行，自八十八年十二月二十三日假釋
    並付保護管束。又其曾於八十七年間因施用毒品案件，經本院裁定送臺灣臺中看
    守所附設勒戒處所觀察、勒戒後，經該處所評定無繼續施用毒品之傾向，由臺灣
    臺中地方法院檢察署檢察官於八十七年六月二十四日以八十七年度偵字第一０九
    二六號為不起訴處分確定。詎其仍不知戒惕，於上開假釋期間，基於施用第一級
    毒品海洛因之故意，於九十年三月五日某時許，在臺中市○○區○○路五二六六
    三號十二樓住處，以將毒品海洛因羼入香煙方式，施用第一級毒品海洛因一次。
    其另基於施用第二級毒品甲基安非他命之故意，於九十年三月七日採尿時往前回
    溯九十六小時內之某時，在不詳地點，以不詳方式，施用第二級毒品甲基安非他
    命一次。嗣因其於九十年三月七日向臺灣臺中地方法院檢察署觀護人報到，經採
    集其尿液送驗結果，呈嗎啡、甲基安非他命陽性反應，而查獲上情。嗣經本院以
    九十年度毒聲字第一八九六號裁定送觀察、勒戒後，經臺灣臺中看守所附設勒戒
    處所評定後，認有繼續施用毒品之傾向。
二、案經臺灣臺中地方法院檢察署檢察官自動檢舉偵查起訴。
    理  由
一、訊據被告甲○○對其於右揭時地施用第一級毒品海洛因之事實坦承不諱，惟矢口
    否認有施用第二級毒品安非他命之犯行，經查：
（一）被告於九十年三月七日向臺灣臺中地方法院檢察署觀護人報到，經採集其尿液
      送請經行政院衛生署濫用藥物檢驗認可機構之私立中山醫學院附設孫中山先生
      紀念醫院檢驗，經第一次篩檢，其尿液呈安非他命類藥物及鴉片代謝物之陽性
      反應，再以ＧＣ／ＭＳ（即氣相層析質譜儀分析法）作精密之確認檢驗，其甲
      基安非他命及嗎啡之檢查項目，均呈陽性反應，此有該醫院藥物濫用檢測中心
      九十年三月二十日報告書一份在卷可稽。又按常人如未吸用安非他命，其尿水
      應無甲基安非他命反應，倘有吸用者，約百分之七十於二十四小時內自尿中排
      出，約百分之九十於九十六小時自尿中排出，故推算吸用時間距採尿時間最長
      可能不會超過四日，此亦有行政院衛生署藥物食品檢驗局八十一年二月八日（
      八一）藥檢壹字第００一一五六號函可佐；又海洛因施用入人體後水解還原成
      嗎啡，再循嗎啡之代謝方式排出體外，已據行政院衛生署藥物食品檢驗局（八
      一）藥檢壹字第００六四三一號函說明綦詳。是參諸上開尿液檢驗報告書及函
      示意旨，可以佐證被告確有施用第一級毒品海洛因之行為，亦足認定被告於九
      十年三月七日採尿時往前回溯九十六小時內之某時，確有施用第二級毒品安非
      他命一次。
（二）被告曾於八十七年間因施用毒品案件，經本院裁定送臺灣臺中看守所附設勒戒
      處所觀察、勒戒後，經該處所評定無繼續施用毒品之傾向，由臺灣臺中地方法
      院檢察署檢察官於八十七年六月二十四日以八十七年度偵字第一０九二六號為
      不起訴處分確定之事實，有臺灣高等法院被告全國前案紀錄表及臺灣臺中地方
      法院檢察署刑案資料查註紀錄表各一份存卷可按。又本院以九十年度毒聲字第
      一八九六號裁定送觀察、勒戒後，經臺灣臺中看守所附設勒戒處所評定後，認
      有繼續施用毒品之傾向等情，有臺灣臺中看守所附設勒戒處所九十一年十月七
      日中所正衛字第０九一０００三０八０號函及其所附之「有無施用毒品傾向證
      明書」一紙附卷可參。綜上，被告二犯施用第一級毒品海洛因及第二級毒品甲
      基安非他命之事證明確，犯行洵堪認定。
二、核被告所為，係犯毒品危害防制條例第十條第一項之施用第一級毒品海洛因罪、
    同條例第十條第二項之施用第二級毒品甲基安非他命罪。再被告施用第一級毒品
    海洛因及第二級毒品甲基安非他命前之持有海洛因、甲基安非他命行為，本應以
    持有論，惟持有後進而施用，其持有之低度行為應被施用之高度行為所吸收，故
    不再另論其持有第一級毒品罪、第二級毒品罪。至被告所犯上開之施用第一級毒
    品海洛因罪、施用第二級毒品甲基安非他命罪間，係犯意各別，犯罪構成要件不
    同，應予分論併罰。爰審酌被告一再施用毒品，經觀察勒戒後，仍不知戒惕，再
    次施用毒品，無視於毒品對於自身健康之戕害及國家對於杜絕毒品犯罪之禁令，
    且一再被查獲，仍不知戒惡習，惡性非輕，然念及被告施用海洛因及甲基安非他
    命僅係戕害自己健康，並無危害他人，本之施用毒品者均有相當程度之成癮性及
    心理依賴性，其犯罪心態與一般刑事犯罪之本質並不相同，容應以「病人」之角
    度為考量，並側重適當之醫學治療及心理矯治為宜，且被告經施以長時間之強制
    戒治，固屬保安處分之一種，然既與其所應受之刑罰，同係限制人身自由，揆諸
    比例原則，應予適當量刑等一切情狀，分別量處如主文所示之刑，並合併定其應
    執行刑，以資懲儆。
據上論斷，應依刑事訴訟法第二百九十九條第一項前段，毒品危害防制條例第十條第
一項、第二項、第二十條第三項前段，刑法第十一條前段、第五十一條第五款，判決
如主文。
本案經檢察官林俞妙到庭執行職務
中      華      民      國      九十一    年    十一    月    二十九    日
                                臺灣臺中地方法院刑事第四庭
                                        法  官  楊  真  明
右正本證明與原本無異。
如不服本判決，應於送達後十日內向本院提出上訴狀（須附繕本），上訴於臺灣高等
法院臺中分院。
                                        書記官
中      華      民      國      九十一    年    十二    月      二      日
附錄本判決論罪科刑法條
毒品危害防制條例第十條：
  施用第一級毒品者，處六月以上五年以下有期徒刑。
  施用第二級毒品者，處三年以下有期徒刑。
